臺灣高等法院刑事判決　　　　　　　 94年度交上易字第232號
上　訴　人　臺灣基隆地方法院檢察署檢察官
被　　　告　甲○○
上列上訴人因被告公共危險案件，不服臺灣基隆地方法院94年度
交易字第33號，中華民國94年7月11日第一審判決（起訴案號：
臺灣基隆地方法院檢察署94年度偵字第1620號），提起上訴，本
院判決如下：
    主  文
原判決撤銷。
甲○○服用酒類，不能安全駕駛動力交通工具而駕駛，處罰金陸
仟元，如易服勞役，以佰元折算壹日。
    事  實
一、甲○○於民國94年3月30日19時許，在臺北縣萬里鄉野柳漁
    會禮堂飲用五杯威士忌酒後，已達不能安全駕駛動力交通工
    具之程度，竟仍於同日22時至23時許，在其仍處於不能安全
    駕駛動力交通工具之狀態下，駕駛車號7462-HY 號自用小客
    車，搭載陳曉瑩自該處出發，嗣沿臺二線公路，由萬里鄉往
    基隆市方向行駛，於當日23時45 分許，途經萬里鄉○○路7
    號前時，因受到酒精之影響，使其駕車之操控力及注意力減
    弱，且疏於注意車前狀況，竟駕車違規跨越分向限制線（雙
    黃線）超越前車行駛，而不慎與對向車道駛來由丙○○駕駛
    之車號AC3-856 號重型機車發生對撞，致丙○○人車倒地，
    受有頭部受傷、右腳骨折及身體多處挫傷之傷害（甲○○過
    失傷害部分未據告訴、起訴）。嗣經警於翌日零時13分許，
    以儀器測得甲○○吐氣所含酒精濃度達0.37mg/L。
二、案經臺北縣政府警察局金山分局報由臺灣基隆地方法院檢察
    署檢察官偵查後聲請以簡易判決處刑。
    理  由
一、認定犯罪事實所憑之證據及理由：
    (一)前揭被告甲○○於酒後仍駕車並於超車時跨越分向限制線
      侵入來車道行駛以致肇事，肇事後經警以儀器測得其吐氣
      所含酒精濃度達0.37mg/L等事實，業據被告甲○○於警詢
      、檢察官偵查、原審審理及本院審理時自白不諱，並經證
      人丙○○於警詢中證述上開車禍發生經過明確（見偵查卷
      第10頁至第11頁）。對於證人丙○○於警詢中證述之證據
      能力，公訴人、被告於本院審判程序中始終未予爭執且皆
      同意得作為證據（見本院94年9月28日筆錄第3頁），本院
      斟酌證人丙○○於警詢中僅係單純陳述車禍發生經過，且
      證人丙○○於警詢中即表明不對被告提出傷害告訴，與本
      案已無何利害關係，依其警詢筆錄作成時之情況，認為適
      當，依刑事訴訟法第一百五十九條之五第一項之規定，證
      人丙○○之警詢筆錄應具有證據能力。並有酒精測定紀錄
      表、道路交通事故調查報告表（含現場圖顯示：撞擊後之
      小客車及機車碎片全係散落於丙○○機車之遵行車道上，
      現場無煞車痕）各一份、車禍現場照片三二幀附卷可證。
      而由卷附照片顯示被告駕駛之小客車左前車角及左前側葉
      子板部位，嚴重毀損，丙○○之機車則為車頭全毀之事實
      ，亦足認當時撞擊力甚大，則被告於警詢中供稱：其當時
      未採取緊急煞車動作等語（見偵查卷第7頁)，核與事實相
      符。
      是被告係酒後駕車肇事之事實，已堪認定。
    (二)被告當時係有駛入對向車道之異常行為，且駕駛過程中與
      對向機車發生交通事故之情，為警員乙○○製作之刑法第
      一百八十三條之三案件測試觀察紀錄表記載明確（見偵查
      卷第27頁）。而被告確有此等違規及肇事之事實，亦見前
      述。雖然證人乙○○於原審簡易程序及本院審理時結證稱
      ：該觀察紀錄表另一項記載，即查獲、測試或訊問過程嫌
      疑人有呆滯情事部分，應該是被告剛下車時嚇到了，看樣
      子是因緊張答不出來，不是酒後的跡象，其在該項勾選是
      作業疏忽云云（見原審交簡字卷第18頁至第19頁、本院上
      開筆錄第3頁)。惟查：被告於服用酒類後是否有達於不能
      安全駕駛動力交通工具之程度，應著重於被告之飲酒是否
      有影響到其駕駛小客車之注意能力及操控能力，被告說話
      之狀況應僅是作為判斷被告當時是否能為正常駕駛行為之
      參考資料之一而已，而非絕對之標準。經本院訊以其當時
      駕車是否有受到飲酒之影響，被告雖否認其有酒醉，但亦
      供稱：會一點點影響開車云云(見本院上開筆錄第5頁）。
      而被告係實際駕車之人，其當日之飲酒是否對其駕車之注
      意能力及操控能力有影響，其本人最為清楚，由其雖否認
      酒醉但亦承認飲酒對其當日駕車行為有影響之供述觀之，
      已見證人乙○○所云：被告之呆滯是因緊張答不出等語，
      並不足以據為有利或或不利於被告認定之證據。
    (三)查法務部於85年5月10 日邀集相關專業機構召開「研商訂
      定刑法第一百八十五條之三服用毒品、麻醉藥品、酒類或
      其他相類之物，不能安全駕駛交通動力工具之認定標準」
      會議，其結論認：該條係抽象危險犯，不以發生具體危險
      為必要，參考德國、美國之認定標準，對於酒精濃度呼氣
      已達每公升0.55毫克 (0.55mg/L)或血液濃度達零點11%以
      上，肇事率為一般正常人之十倍，認為已達「不能安全駕
      駛」之標準；至於上揭數值以下之行為，如輔以其他客觀
      事實得作為「不能安全駕駛」之判斷時，亦應依刑法第一
      百八十五條之三之規定移送法辦處以刑罰等語，有法務部
      88 年5月17日法規決字第0129219 號函在卷可稽。由此
      函文可知，酒精濃度呼氣達0.55mg/L），係檢察機關作為
      判斷行為人是否已達不能安全駕駛程度之原則性標準，低
      於上揭數值者，則應依具體個案，衡量行為人駕車時飲用
      酒類之程度，並參考行為人當時受酒精影響之精神狀態、
      駕駛、操控車輛能力等情形，以作為判定行為人是否符合
      「不能安全駕駛」要件之依據。又據法務部法醫研究所法
      醫蕭開平所著「酒精、藥物測試與交通事故調查」一文稱
      ：「一般人在正常酒精代謝呈線性代謝模式，即每小時血
      中乙醇酒精代謝約0.01至0.015%（W/V）即10至15mg/100m
      L 。雖有特殊人士亦可達每小時代謝0.019%，但仍以一般
      正常人換算得。若以在正常人血中乙醇酒精濃度為呼氣中
      之2100倍，則正常人每小時的呼氣濃度約減少0.048 mg/L
      至0.071mg/L」、「酒精乙醇濃度及臨床症狀的關係：血
      中酒精乙醇濃度50-100mg/dl即0.05-0.1%W/V：活動能力
      無法共同協調，駕駛危險性升高，感覺運動機能反應異常
      」、「血中乙醇濃度(BAC%W/V）為0.07，對駕駛人產生行
      為能力減損之百分比為33%」等語(見該報告第21頁、第22
      頁、第24頁，本院於審判程序中有提示該文予公訴人及被
      告，並告以要旨）。查被告於94年3月31日凌晨零時13 分
      許，接受酒精濃度測試，其當時呼氣所含酒精濃度為0.37
      mg/L，有上開酒精濃度測定值一份在卷可考。根據上文，
      被告於前一日22時至23時許開始駕車時，其呼氣所含酒精
      濃度應在0.418mg/L至0.441mg/L之間，雖未超過上開每公
      升0.55mg/L之檢察機關原則性標準，但其於駕車之始之血
      中酒精濃度應在87.78mg/dL至92.61mg/dL，即0.0877 8%
      （W/V）至0.09261%（W/V）(換算公式見上文第25頁)，依
      上揭統計數字，再觀以被告自承其當時駕車時有受到飲酒
      之影響及本件車禍之發生係因被告跨越分向限制線直接撞
      擊對向車道之車輛所致，其撞擊力量甚大，被告復無何明
      顯煞車動作，違規情節嚴重之情形，應足認被告於前揭時
      地駕車之時，已因服用酒類而處於不能安全駕駛動力交通
      工具之程度。
    (四)至於被告於原審簡易程序，見證人乙○○為上揭證述後，
      固變異原認罪之供述，改供稱：「當時精神狀況還好。（
      問：何以跨雙黃線行駛？）是因為大轉彎處，速度普通，
      但第一次路過該處」云云（見原審簡字卷第19頁）。惟按
      汽車在雙向二車道行駛時，在劃有分向限制線之路段，不
      得駛入來車之車道內；汽車行經彎道時，不得超車，道路
      交通安全規則第九十七條第二款、第一百零一條第一款定
      有明文。此為應考領有駕駛執照之被告所應有之常識，而
      且被告當時車速既係普通，所駕駛者復係小客車，其若精
      神狀況正常，未受飲酒之影響，縱使係天雨、夜間、路況
      不熟，其將車控制在自己遵行車道上行駛，亦顯屬易事，
      但被告竟駕駛其車於行經彎道時違規跨越分向限制線駛入
      來車車道，且在見前方有來車或未注意前方有來車之情形
      下，未採取明顯之煞車動作直接撞擊駛於來車道之機車，
      依被告此等異常之駕駛行為，顯證：被告當時之注意能力
      、駕車操控能力均較其正常狀況有所衰退，是被告於駕車
      當時，已因服用酒類而達不能安全駕駛動力交通工具之程
      度甚明。
    (五)綜上，本件事證明確，被告酒後不能安全駕駛動力交通工
      具而駕駛之犯行，洵堪認定。
二、論罪科刑部分：
    (一)核被告本案所為，係犯刑法第一百八十五條之三之服用酒
      類不能安全駕駛動力交通工具而駕駛罪。
    (二)爰審酌被告明知酒精成分對人之意識能力具有不良影響，
      酒後駕車對一般往來之公眾及駕駛人自身皆具有高度之危
      險性，竟漠視自身安危，並枉顧公眾安全，而於服用酒類
      後已處於不能安全駕駛動力交通工具之狀態，猶貿然駕駛
      小客車以致肇事，本應從重量刑，惟念被告前無科刑紀錄
      ，有臺灣高等法院被告前案紀錄表一份在卷可考，素行尚
      可，於本院審理時雖未坦承酒醉，但亦承認飲酒對其當日
      之駕車能力有所影響，態度尚稱良好等一切情狀，量處如
      主文第二項所示之刑，並諭知易服勞役科之折算標準。
三、撤銷改判之理由：
    (一)原審以被告酒精測試值未達實務上逾0.55mg/L之酒醉參考
      值，且依當時係天雨、夜間，現場為一彎道，被告所稱因
      係彎道，路況不熟，方跨越雙黃線行駛，與一般駕駛常情
      相符，證人乙○○之證言證明被告非因酒醉而呆滯等，而
      為被告無罪之判決，惟查：
      (1)原審係以被告於原審為有罪陳述為由，依刑事訴訟法第
        二百七十三條之一第一項規定，以合議庭裁定改行簡式
        審判程序，由受命法官獨任審判而為判決，固有原審判
        決可參。惟按刑事訴訟法第二百七十三條之一第一項所
        規定法院得裁定進行簡式審判程序之「被告就被訴事實
        為有罪之陳述」，係指被告對檢察官起訴之犯罪事實為
        有罪之承認，此項承認，在故意犯之情形，應對客觀之
        犯罪事實及主觀之故意，均為有罪承認，始足當之，否
        則，尚不能認被告對檢察官所訴之事實為「有罪之陳述
        」，猶不能以被告單純稱：「我認罪」等語，就可不顧
        被告是否對被訴之客觀犯罪事實或主觀犯意有所爭執，
        逕為進行簡式審判程序之裁定，而且若被告為有罪陳述
        後，於簡式審判程序進行中，又對被訴事實之存否為爭
        執，即不得再行簡式審判程序，而應由法院撤銷原裁定
        ，依通常程序審判之，此見刑事訴訟法第二百七十三條
        之一第一項、第二項規定及其立法理由自明。又除簡式
        審判程序及簡易程序案件外，第一審應行合議審判，92
        年9月1日生效施行之刑事訴訟法第二百八十四條之一定
        有明文。第一審審判程序，若在被告未對被訴事實為真
        實有罪陳述之情形下，逕由獨任法官依簡式審判程序判
        決處刑，要與刑事訴訟法第二百七十三條之一、第二百
        八十四條之一規定之第一審審判程序要件不合，所踐行
        之簡式審判程序非但違背法令，且有違憲法第八條第一
        項所揭櫫「非由法院依法定程序不得審問處罰」之正當
        法律程序之憲法保障，依此違法之簡式審判程序所為之
        判決，應屬有重大瑕疵，不能維持。查本案被告在原審
        簡易程序中，於見證人乙○○為上揭證述後，改供稱：
        「當時精神狀況還好。（問：何以跨雙黃線行駛？）是
        因為大轉彎處，速度普通，但第一次路過該處」云云，
        業見前述，而原審承辦法官於被告為此一未承認有「不
        能安全駕駛動力交通工具而駕駛」犯罪事實之供述後，
        於同日逕改適用通常程序，並以受命法官身分進行準備
        程序，在被告僅稱：我認罪等語之後，該受命法官根本
        未就被告於本案駕車當時有無因飲酒而有不能安全駕駛
        動力交通工具而駕駛之事實，訊問被告，直接於同日經
        原審法院依合議庭裁定改行簡式審判程序後，立刻由受
        命法官獨任進行簡式審判程序，於當日之審判期日，承
        審法官亦未就被告於本案駕車當時有無因飲酒而有不能
        安全駕駛動力交通工具而駕駛之事實，再訊問被告（因
        被告在同日之簡易程序，已有為不承認該事實之辯解，
        法院如欲以簡式程序審判，自應就此原有爭執之事實，
        再次訊明被告），隨即辯論終結，俱有原審筆錄可查（
        見原審簡字卷19頁、原審易字卷第4頁、第5頁、第11頁
        至第13頁），原審置被告於簡易程序中未實質認罪之供
        述於不顧，仍逕由獨任法官依簡式審判程序而為判決，
        其踐行之簡式審判程序違背法令，其所為之判決即屬有
        重大瑕疵，實有可議，不能維持。
      (2)一般完全正常意識之駕駛人，於遇天雨、夜間、彎道之
        情況，應會更加小心駕駛，且若依一般人正常狀況所為
        合理之駕駛小客車行為，亦無任意跨越雙黃線侵入來車
        道行駛之理，原審判決謂：因天雨、夜間、彎道、路況
        不熟，被告方會有跨越雙黃線行駛云云，應屬其個人獨
        特之經驗，要與一般常情無涉。被告酒精測試值雖未逾
        0. 55mg/L之上述參考值，但依其於本院之供述、現場
        路況、本件車禍肇事經過及撞擊情況等情形，應足認被
        告於駕車之時已處於因服用酒類而不能安全駕駛動力交
        通工具之狀態，證人乙○○之證言亦不足以據有利或不
        利於被告認定之證據，均見前述。原審未查，而為被告
        無罪之諭知，亦有未當。
    (二)綜上，本件檢察官提起上訴，指摘原審判決不當，為有理
      由，自應由本院將原審判決予以撤銷改判。
據上論斷，應依刑事訴訟法第369條第1項前段、第364條、第299
條第1項前段，刑法第185條之3、第42條第2項，罰金罰鍰提高標
準條例第2條，判決如主文。
本案經檢察官姜貴昌到庭執行職務。
中　　華　　民　　國　　94　　年　　10  　月　　12　　日
　　　　　　　　　刑事第十二庭  審判長法　官  李文成
　　　　　　　　　　　　　　　　　　  法　官  官有明
　　　　　　　　　　　　　　　　　　  法　官  王復生
以上正本證明與原本無異。
不得上訴。
                                      書記官  王宜玲
中　　華　　民　　國　　94　　年　　10　　月　　20　　日
附錄：本案論罪科刑法條全文
刑法第185條之3
服用毒品、麻醉藥品、酒類或其他相類之物，不能安全駕駛動力
交通工具而駕駛者，處一年以下有期徒刑、拘役或三萬元以下罰
金。
